臺灣高等法院刑事判決　　　　　　　　 100年度上訴字第25號
上　訴　人　臺灣板橋地方法院檢察署檢察官
上　訴　人
即　被　告　鄭振隆
上列上訴人等因被告違反毒品危害防制條例案件，不服臺灣板橋
地方法院九十九年度訴字第三０五二號，中華民國九十九年十一
月二十六日第一審判決（起訴案號：臺灣板橋地方法院檢察署九
十九年度偵字第一二四六九號），提起上訴，本院判決如下：
    主  文
原判決關於持有第一級毒品、持有第二級毒品純質淨重逾二十公
克以上部分暨所定應執行刑部分，均撤銷。
鄭振隆被訴持有第一級毒品、持有第二級毒品純質淨重逾二十公
克部分，均免訴。
    理  由
壹、上訴範圍：
    依臺灣板橋地方法院檢察署檢察官九十九年度上字第五六四
    號上訴書第一點所載，檢察官僅就被告鄭振隆持有第一級毒
    品及持有第二級毒品純質淨重逾二十公克以上部分提起上訴
    ，另被告鄭振隆於本院準備程序時亦表示：上訴範圍內容如
    檢察官上訴書所載，亦即僅就持有第一級毒品及持有第二級
    毒品純質淨重逾二十公克以上部分提起上訴，此分別有檢察
    官上訴書及本院一百年一月十日準備程序筆錄在卷可稽，故
    被告鄭振隆另外所犯行使偽造身分證及駕駛執照、偽造署押
    部分，未據檢察官及被告鄭振隆提起上訴而確定，合先敘明
    。
貳、實體部分：
一、公訴意旨略以：被告鄭振隆於不詳時間，在桃園縣某處，向
    姓名年籍不詳綽號「阿平」之成年男子取得第一級毒品海洛
    因六包及第二級毒品甲基安非他命二包而持有之。嗣於民國
    九十九年四月二十一日上午十時十二分許，經警持搜索票於
    新北市○○區○○街五十五巷三十弄六十八號一樓其友洪賢
    義處所查獲，並扣得其持有之海洛因六包（總純質淨重八．
    八五公克）及第二級毒品甲基安非他命二包（總純質淨重二
    十二．０三公克），因認為被告鄭振隆涉犯違反毒品危害防
    制條例第十一條第一項、第四項之持有第一級毒品罪嫌、持
    有第二級毒品純質淨重逾二十公克罪嫌等語。
二、按案件曾經判決確定者，應諭知免訴之判決，刑事訴訟法第
    三百零二條第一款定有明文。又刑事訴訟法第三百零二條第
    一款規定，案件曾經判決確定者，應諭知免訴之判決，此項
    訴訟法上所謂一事不再理之原則，關於實質上一罪或裁判上
    一罪，均有其適用，最高法院六十年台非字第七七號判例足
    資參照。
三、經查：
（一）被告鄭振隆因基於持有第二級毒品甲基安非他命純質淨重
      二十公克以上之犯意，於九十九年四月二十一日凌晨三、
      四時許，在桃園某處，向姓名、年籍不詳綽號「阿平」之
      成年男子，以新臺幣（下同）三萬八千元代價購得總純質
      淨重二十公克以上之甲基安非他命二包而持有之，並於同
      日六時許，在臺北縣板橋市○○路附近，從上揭二包甲基
      安非他命中取出供施用一次數量之甲基安非他命後，將之
      置於玻璃球中燒烤後吸食，而施用第二級毒品甲基安非他
      命一次；另基於施用第一級毒品海洛因之犯意，於上揭施
      用甲基安非他命之時、地，以將海洛因捲入香菸內吸食之
      方式，而施用第一級毒品海洛因一次，嗣於同年月二十一
      日上午十時十四分許，在臺北縣中和市○○街五十五巷三
      十弄七號旁為警查獲，並當場扣得海洛因五包（驗餘總淨
      重十二．八二公克，純度百分之六十八．九五，純質淨重
      八．八五公克）、甲基安非他命二包（總毛重二十四．九
      公克，總淨重二十三．四四公克，取樣０．一三公克鑑定
      用罄，驗餘總淨重二十三．三一公克，純度約百分之九十
      四，推估驗前總純質淨重約二十二．０三公克），因而由
      臺灣板橋地方法院檢察署檢察官先以九十九年度毒偵字第
      三六六三號案件提起公訴，業由臺灣板橋地方法院於九十
      九年十月二十日以九十九年度訴字第二六０五號案件，就
      被告鄭振隆施用第一級毒品部分，判處有期徒刑八月，且
      就扣案之第一級毒品海洛因五包均諭知沒收銷燬、包裝上
      開海洛因之外包裝袋五只則予沒收，就被告鄭振隆持有第
      二級毒品純質淨重二十公克以上部分，則判處有期徒刑七
      月，並就扣案之第二級毒品甲基安非他命二包均諭知沒收
      銷燬、包裝上開甲基安非他命之外包裝袋二只均沒收，且
      定其應執行有期徒刑一年一月等事實，此有前揭臺灣板橋
      地方法院九十九年度訴字第二六０五號判決書在卷可稽，
      又上開案件復於九十九年十一月九日判決確定等情，復有
      被告鄭振隆臺灣高等法院被告全國前案紀錄表一份在卷可
      佐。
（二）本案被告鄭振隆被訴持有第二級毒品純質淨重逾二十公克
      部分，與上開業經判決確定之案件，其內容完全一致，另
      按「刑法上所謂吸收犯，係指一罪所規定之構成要件，為
      他罪構成要件所包括，因而發生吸收關係者而言。如意圖
      供自己施用而持有毒品，進而施用，則其持有之低度行為
      ，當然為高度之施用行為所吸收，不另論以持有毒品罪。
      」（詳最高法院八十四年度台非字第四五八號判決、九十
      年度台非字第一七四號判決、九十四年度台上字第一０三
      九號判決意旨）。查本件扣案之第一級毒品海洛因，係被
      告鄭振隆持有供己施用等情，此據被告鄭振隆供明在卷（
      詳偵查卷第七頁背面、第六四頁及原審卷第八五頁背面）
      ，亦據臺灣板橋地方法院九十九年度訴字第二六０五號判
      決書載之綦詳（詳該判決書第四頁），足見本件被告鄭振
      隆持有持有第一級毒品海洛因部分，應為其當日施用持有
      第一級毒品海洛因犯行部分所吸收無訛，故本案持有第一
      級毒品部分，亦與前揭業經判決確定之臺灣板橋地方法院
      九十九年度訴字第二六０五號判決，具有實質上一罪之吸
      收關係。
（三）本件檢察官及被告鄭振隆上訴意旨均以：案件曾經判決確
      定者，應諭知免訴判決。刑事訴訟法第三百零二條第一款
      載有明文。本案被告鄭振隆前因違反毒品危害防制條例案
      件，經臺灣板橋地方法院以九十九年度訴字第二六０五號
      判處施用第一級毒品部分有期徒刑八月，判處持有第二級
      毒品純質淨重逾二十公克以上有期徒刑七月，應執行有期
      徒刑一年一月，而於九十九年十一月十九日確定，前開案
      件中施用第一級毒品海洛因之行為已吸收持有第一級毒品
      海洛因之行為而不另論罪，有該判決書及臺灣高等法院被
      告前案紀錄表可憑，原審判決復於九十九年十一月二十六
      日對前開確定判決已論罪之相同持有第一級毒品及持有第
      二級毒品純質淨重逾二十公克以上犯行，分別判處有期徒
      刑六月、八月，揆諸前開規定，原審顯有判決適用法則不
      當之違法等語，綜上所述，被告鄭振隆前揭臺灣板橋地方
      法院九十九年度訴字第二六０五號案件已經判決確定，依
      刑事訴訟法第三百零二條第一款之規定，就同一案件之本
      件，即應諭知免訴之判決，原審竟逕就已經判決確定之犯
      行，再予以論罪科刑，即有未洽。檢察官及被告鄭振隆上
      訴意旨均請求本院就被告鄭振隆被訴持有第一級毒品、持
      有第二級毒品純質淨重逾二十公克部分，均判決免訴，為
      有理由，自應將原判決予以撤銷改判。爰不經言詞辯論，
      逕行諭知免訴之判決。
據上論斷，應依刑事訴訟法第三百六十九條第一項前段、第三百
六十四條、第三百零二條第一款、第三百零七條，判決如主文。
中    華    民    國   100    年    1     月    10    日
                  刑事第十三庭審判長法  官  吳鴻章
                                    法  官  林銓正
                                    法  官  曾淑華
以上正本證明與原本無異。
檢察官如不服本判決，應於收受送達後10日內向本院提出上訴書
狀，其未敘述上訴之理由者並得於提起上訴後10日內向本院補提
理由書（均須按他造當事人之人數附繕本）「切勿逕送上級法院
」。
被告不得上訴。
                                    書記官  王增華
中    華    民    國   100    年    1     月    11    日